【裁判字號】    95,訴,3198
【裁判日期】    950423
【裁判案由】    殺人未遂
【裁判全文】
臺灣板橋地方法院刑事判決              95年度訴字第3198號
公  訴  人  臺灣板橋地方法院檢察署檢察官
被      告  乙○○
指定辯護人  本院公設辯護人  丙○○
被      告  甲○○○
選任辯護人  王泓鑫律師
上列被告等因殺人未遂案件，經檢察官提起公訴（95年度偵緝字
第2092號、95年度偵字第22682號），本院判決如下：
    主  文
本件公訴不受理。
    理  由
一、公訴意旨略以：被告乙○○、甲○○○於民國92年7 月6日
    凌晨3 時許，在臺北縣板橋市○○○路○ 段40號之「總動員
    KTV 」店前，見丁○○及其友人陳巧蕙走出店外，竟共同基
    於殺人之犯意聯絡，由乙○○與甲○○○各持類似球棒之不
    詳器物2 支朝丁○○頭部及身體等脆弱部位攻擊，直至丁○○倒地不起，旋即離去現場，置丁○○於該處不顧，幸經在
    場陳巧蕙將丁○○送往亞東紀念醫院急診救治，始倖免於難
    ，經診斷丁○○受有頭部外傷合併左前額6 公分及額部頭皮
    5 公分撕裂傷、右上門牙鬆脫，左上臂、右肩、左肩肩岬骨
    瘀腫，左膝擦傷之傷害。因認被告2 人涉有刑法第271 條第
    2 項、第1 項之共同殺人未遂罪嫌。
二、訊據被告乙○○、甲○○○2 人固坦承於前揭時、地，持棒
    球棍共同毆打告訴人，致告訴人受有上開傷勢之事實，惟均
    堅決否認有何殺人未遂之犯行，被告乙○○辯稱：告訴人與
    被告甲○○○發生爭執、拉扯，伊就從旁邊的水果攤拿1支
    木條毆打告訴人，致告訴人受傷，但伊沒有殺人之犯意等語
    。被告甲○○○則辯稱：當時伊從KTV 出來，遇到一群人，
    其中1 個人拉伊的手，伊不認識對方，後來發生爭執與拉扯
    ，伊沒有拿木棍毆打對方，沒有殺人未遂等語。經查：
(一)、查被告乙○○、甲○○○2 人於前揭時間、地點，持木棍毆
    傷告訴人，致告訴人受有頭部外傷合併左前額6 公分、額部
    頭皮5 公分撕裂傷、右上門牙鬆脫，左上臂、左肩肩岬骨部
    瘀腫，左膝擦傷之傷害等情，業據被告乙○○、甲○○○於
    警詢、偵查及本院準備程序中供承在卷，核與告訴人丁○○
    於本院準備程序中指訴之情節相符，且經證人陳巧蕙於警詢
    中證述屬實，並有亞東紀念醫院92年8 月4 日診字第6449號
    甲種診斷證明書1 紙附卷可稽。
(二)、按殺人未遂與傷害罪之區別，即在下手加害之時，有無殺意
    為斷，即被告在主觀上有無奪取被害人性命之預見與欲望。
    至於被害人受傷之部位、傷痕之多寡、被告所持之兇器、犯
    罪之動機等，均為法院參考之重要資料，但並非唯一絕對之
    標準（最高法院20年非字第104 號、44年台上字第373 號、
    51年台上字第1291號判例意旨參照）。查告訴人於偵查中陳
    稱：「（問：對方打你動機為何？）當天我有喝酒，結完帳
    之後瞄他們一下，雙方起口角，後來就各自離去，後來我們
    離開時，路人跟我朋友陳巧蕙說有人開車，車內有兩人下車
    ，手持不明物品打我。」等語（見臺灣板橋地檢署95年度偵
    緝字第2092號偵查卷第11至14頁），可知本件被告2 人及告
    訴人之前彼此間並無深仇大恨及利害關係，則被告2 人怎會
    於上述時間、地點與告訴人僅因細故起爭執，即欲置告訴人
    於死地？又告訴人於本院準備程序中陳稱：「當天我和朋友
    4 、5 個人唱完歌，就瞄他一下，結果就起爭執，並發生口
    角，我要離開的時候，我和另1 個朋友一起離開，另外3 個
    朋友走在後面約10幾公尺處聊天，結果被告2 人就拿東西過
    來打我，打我的身體，也有打到頭，後來他們就跑走了，我
    朋友就幫我報警，救護車就過來了，和我走在一起的朋友也
    有被打，他們打幾下我因時間太久忘記了，至於被告2 人打
    我的時候有沒有講『給他死』，我沒有聽清楚，我之前和被
    告2 人也不認識，他們打我之後就停手離開了，他們當時手
    上拿類似球棒的木棍．．．」等語（見本院95年12月8 日準
    備程序筆錄），若被告2 人有殺人之故意，怎會自行停止毆
    打告訴人而離去？而從告訴人所受傷勢觀之，告訴人左上門
    牙鬆脫、左上臂及左肩肩岬等受傷部位，並非人體要害，縱
    告訴人另於頭部受有頭部外傷合併左前額及額部頭皮之撕裂
    傷害，惟被告2 人年青力壯，且所持之木棍具有一定質量及
    體積，若有殺害告訴人之犯意，定會猛力揮擊重創告訴人頭
    部，以遂其殺人意圖，則告訴人所受之傷勢當不僅如此，由
    上各情綜合以觀，實難認被告2 人有欲致告訴人於死之殺人
    動機及犯罪決意。從而，綜合被告2 人行為時各項情狀，堪
    認被告2 人雖有傷害告訴人之行為，惟確無殺死告訴人之主
    觀犯意。是以核被告2 人所為，應係犯刑法第277 條第1項
    之傷害罪，公訴人認被告涉犯同法第27 1條第2 項、第1項
    之殺人未遂罪，容有誤會，且業經檢察官當庭更正起訴法條
    ，附此敘明。
三、按告訴乃論之罪，告訴人於第1 審辯論終結前得撤回其告訴
    ；又告訴經撤回者，應諭知不受理之判決，刑事訴訟法第23
    8 條第1 項、第303 條第3 款定有明文。如上所述，本件被
    告2 人均係犯刑法第277 條第1 項之傷害罪，依同法第287
    條前段之規定，須告訴乃論。而告訴人於本院審理時具狀撤
    回告訴，有撤回告訴狀1 紙在卷可稽，爰不經言詞辯論，逕
    為諭知不受理之判決。
據上論斷，應依刑事訴訟法第303 條第3 款、第307 條，判決如
主文。
中    華    民    國    95    年    4     月    23    日
            刑事第十九庭 審判長 法  官  許必奇
                                法  官  鄧雅心
                                法  官  曾正耀
上列正本證明與原本無異。
如不服本判決，應於判決送達後10日內向本院提出上訴狀（應附
繕本），上訴於臺灣高等法院。
                                書記官  陳淑怡
中    華    民    國    95    年    4     月    23    日


司法院資訊處製作；財團法人民間司法改革基金會備份。
